最高法院刑事判決　　　　　　　　　　　　　　　九十一年度台上字第二六九一號
　　上　 訴　 人　台灣高等法院高雄分院檢察署檢察官
　　上訴人即被告　甲○○
　　選 任辯護 人　康裕成律師
右上訴人等因被告業務過失致人於死案件，不服台灣高等法院高雄分院中華民國八十
九年二月九日第二審判決（八十九年度交上訴字第二號，起訴案號：台灣高雄地方法
院檢察署八十八年度偵字第一六００號），提起上訴，本院判決如左：
    主  文
上訴駁回。
    理  由
按刑事訴訟法第三百七十七條規定：上訴於第三審法院，非以判決違背法令為理由，
不得為之。是提起第三審上訴，應以原判決違背法令為理由，係屬法定要件。如果上
訴理由並未依據卷內訴訟資料，具體指摘原判決不適用何種法則或如何適用不當，或
所指摘原判決違法情事，顯與法律規定得為第三審上訴理由之違法情形，不相適合時
，均應認其上訴為違背法律上之程式，予以駁回。本件檢察官上訴意旨略稱：被告甲
○○謂其係託路人報警，原審未傳訊受理報案之警員，以查證是否符合自首要件，有
調查未盡之違法。又原審以高雄市政府警察局左營分局司法警察處理變死案件初步調
查報告表上載明「報案人：甲○○」為據，但報案與自首之概念有異，上開記載亦與
被告所供係託路人報警不符，且被告並未承認犯罪，不合自首要件，原審依自首規定
減輕其刑，難謂適法。況大貨車之肇事率逐年升高，嚴重危害人民行的安全，侵害人
民生命、身體權利至鉅，第一審判處被告有期徒刑二年，原審改判一年，差異甚大，
有違兼顧被害人法益之衡平原則等語。被告甲○○上訴意旨略稱：當時有一部計程車
左轉過來載客，被害人為了閃避該計程車，才發生車禍，原審未依職權調查是否確有
該部計程車，即有不當。又原審以財團法人成大研究發展基金會之鑑定書為據，但該
鑑定書先依大貨車的剎車痕及拖行血跡，判斷大貨車撞擊時係在外側快車道上行駛，
另又根據機車碎片散落點，認定機車撞擊時係在慢車道發生，不無矛盾。而依常理判
斷，會發生上述情形，有可能是機車在慢車道上先與他物（人）發生撞擊，原審未傳
現場處理警員，調查是否有人看到事故經過，亦有違誤。況原判決既認定機車係被大
貨車右前輪所撞，自應調查審究二車損壞處之高度及凹陷情狀是否相符，大貨車毀損
處是新痕或舊痕等情，原審未予調查，難謂適法。另原判決事實欄記載機車「左側及
後側」遭大貨車「追擦撞」，理由記載被告駕車「追撞」機車「左後側」，同屬矛盾
等語。
惟查原判決認定被告甲○○從事業務之人，因業務上之過失致人於死之事實，已敘明
係依憑被告供認其駕駛大貨車肇事，致被害人周建宏身體腰腹部以上之部位絞入大貨
車右後組輪胎間，因顱骨遭大貨車輾軋骨折而當場死亡等情，並有道路交通事故調查
報告表影本、相片、台灣高雄地方法院檢察署相驗屍體證明書、驗斷書、勘驗筆錄、
相驗結果報告、高雄市政府建設局車輛行車事故鑑定委員會及財團法人成大研究發展
基金會之鑑定意見書、職務報告（交通事件職務報告書）、處理變死案件初步調查報
告表及台北市南港區調解委員會調解筆錄可稽，為其所憑之證據。按犯人在犯罪未發
覺之前，向該管公務員告知其犯罪，而不逃避接受裁判，即與刑法第六十二條規定自
首之條件相符，不以使用自首字樣為必要。原判決已說明被告於肇事後犯罪未被發覺
前，主動向前往處理之員警坦承肇事並接受裁判，有交通事件職務報告書及處理變死
案件初步調查報告表可稽。而該交通事件職務報告書上蓋有報告人「警員陳天進」、
單位主管「分隊長陳慶民」之職章，說明欄第一項並記載該報告書係請「處理本件車
禍事故之警員」詳實填載，經單位主管核閱簽章，報告書本文第四項註明知悉肇事者
姓名之原因為「現場坦誠（承）」（見一審卷第四二頁），處理變死案件初步調查報
告表上亦載明「報案人：甲○○」，原審據以認定被告係自首，即無不合。其未再傳
訊受理報案之警員調查，不能指為違法，亦不因處理變死案件初步調查報告表上使用
「報案（人）」字樣，而有所影響。被告透過路人向警方報案，在現場向前來處理之
警員自首，坦承其為肇事之人，警員知悉其姓名後登載「報案人：甲○○」，並不矛
盾。被告於原審改口否認其為有過失（於第一審自承有過失，見一審卷第五九頁），
於其確係自首並無影響。至刑之量定，係法院得為自由裁量之事項，原審斟酌被告過
失情節非輕，致年輕有為、前程可期之被害人死亡，造成家屬及社會損失，惟其係過
失犯，且第一審判決後已與被害人家屬達成民事和解，賠償新台幣三百三十萬元等情
狀，改判處被告有期徒刑一年，尚難指為違法，檢察官上訴意旨對原審採證認事及刑
罰裁量之職權行使，任意指摘，自非合法之上訴理由。次查被告辯稱被害人是為閃避
計程車才肇事，所指左轉過來載客之計程車並無具體線索可查，且財團法人成大研究
發展基金會之鑑定意見書對此情節已詳加研判 (見一審卷第四九頁) ，原審未依職權
調查，殊無違法可言。又該鑑定意見書已說明「從整體散落物及剎車痕的相對位置分
析：：散落物集中在慢車道，機車車尾遭嚴重的撞擊……此為明顯的大型車從後追擦
撞機車所導致的車禍，因為當大型車追擦撞機車時，機車遭往右推擠，此時機車重心
的動量因為仍保持向前原來的方向……」（見一審卷第四八頁），顯見大型車從後追
擦撞機車，機車遭往右推擠仍保持向前原來的方向，其間，大型車剎車、碰觸機車、
兩車撞擊、物品散落、被害人身體絞入大貨車右後組輪胎等過程，係動態式的進行，
該鑑定意見書記載「因為兩車發生撞擊的地點是在刮地痕起點上游（前方），該時，
根據現場所遺留的地面剎車痕及血跡，大貨車係在外側快車道上行駛」、「散落物開
始出現並集中在慢車道，證明當兩車發生撞擊時，是在慢車道上」，並不矛盾。而被
告在警訊中已表明「沒有目擊證人」（見警卷第二頁），原審未調查是否有人目睹事
故經過，不生違法之問題。又原判決係以被告疏未注意貿然跨越快、慢車道行駛，因
而肇事，認其為有過失，被告亦坦承肇事屬實，且案經二專業鑑定機關鑑定結果，均
認「甲○○跨越兩條車道行駛，追擦撞右側在慢車道上行駛之周建宏為肇事原因；周
建宏無肇事原因」，原審未調查二車損壞處高度及凹陷情狀是否相符，大貨車毀損處
是新痕或舊痕等情，要難指為違法。至原判決事實欄記載機車「左側及後側」遭大貨
車「追擦撞」，理由記載被告駕車「追撞」機車「左後側」，僅用語之不同而已，無
違法可言。被告上訴意旨，徒憑己見，對原審審判職權之依法行使，任意指摘，亦非
合法之上訴理由。綜上所述，檢察官及被告之上訴，均違背法律上之程式，應予駁回
。
據上論結，應依刑事訴訟法第三百九十五條前段，判決如主文。
中      華      民      國    九十一    年      五      月     十五     日
                              最高法院刑事第七庭
                                  審判長法官  張  信  雄
                                        法官  賴  忠  星
                                        法官  張  清  埤
                                        法官  呂  永  福
                                        法官  林  永  茂
      右正本證明與原本無異
                                              書  記  官
中      華      民      國    九十一    年      五      月    二十二    日
